臺灣高雄地方法院刑事判決　　　　　　　　　　　　　　九十三年度易字第三四號
　　公　訴　人　臺灣高雄地方法院檢察署檢察官
　　被　　　告　丙○○
右列被告因竊盜案件，經檢察官提起公訴（九十二年度偵字第二四０四八號）及移
併案審理（九十二年度偵字第二五八０七號），本院判決如左：
    主  文
丙○○連續攜帶兇器竊盜，累犯，處有期徒刑壹年。扣案Ｔ字型扳手壹支沒收。
    事  實
一、丙○○前於民國九十年間因竊盜案件，經本院鳳山簡易庭九十年十二月二十六日
    以九十年度鳳簡字第八００號刑事判決處有期徒刑四月，如易科罰金以銀元三百
    元折算一日確定，甫於九十一年五月十七日執行完畢。詎其猶不知悔改，竟復基
    於意圖為自己不法所有之概括犯意，持其自己所有客觀上具危險性而足為凶器之
    Ｔ字型扳手一支，連續於：
    (一)九十二年十一月二十七日上午七時五十分，在高雄市○○區○○路六十二巷七
      號前，竊取己○○所有車牌號碼ＣＦＷ─七六七號之機車一輛（價值約新臺幣
      （下同）一萬元）得手。
    (二)遂騎乘前開竊得之機車，於九十二年十一月二十七日上午八時十五分許，至高
      雄縣鳳山市○○路五十九號統一超商前，以上開Ｔ字型扳手，先行破壞丁○○
      所有車牌號碼ＧＧ五─八三七號機車後座之置物箱鎖後（毀損部分未據告訴）
      ，欲竊取置物箱內財物，嗣因該置物箱內並未存放物品而未遂。
    (三)丙○○再於前揭地點，持上開Ｔ型扳手開啟戊○○所有車牌號碼ＸＴＵ─四六
      五號機車之車鎖，然未發動機車引擎，尚未得手之際，為警當場查獲，並扣得
      上開Ｔ型扳手一支。
二、詎丙○○於前揭案件起訴後，復承上意圖為自己不法所有之概括犯意，於九十二
    年十二月二十一日下午三時三十分許，在高雄市○鎮區○○路與文衡路口，竊取
    乙○○所置於車牌號碼ＹＺＰ─八七八輕機車之置物箱內零錢包及零錢包內之金
    錢（計有現金十元硬幣七枚、五元硬幣四枚、一元硬幣十五枚，共計一百零五元
    ）得手後，旋即為乙○○發覺，經旁人逮捕，並經巡邏警員當場查獲。
三、案經高雄縣警察局及高雄市政府警察局分別報請臺灣高雄地方法院檢察署檢察官
    偵查起訴及併案審理。
    理  由
一、右揭事實，業據被告丙○○於警詢、偵查及本院審理時，均坦承不諱，核與證人
    即被害人己○○、丁○○、戊○○、乙○○；及證人即現場處理警員李熾成、梁
    向陸、施明章等人分別證述之情節相符，且有Ｔ字型扳手一支扣案、贓物認領收
    據、車籍作業系統查詢認可資料各二紙、查扣物品照片、警員李熾成九十二年一
    月二十七日職務報告、車輛竊盜車牌失竊資料個別查詢報表各一紙附卷可佐，事
    證明確，被告之犯行堪予認定。
二、況查：
  (一)被告辯稱扣案Ｔ字型扳手體積小、重量極輕並非鋒利，客觀尚不足以持之行兇等
    語，經查：(1)按刑法第三百二十一條第一項第三款之攜帶兇器竊盜罪，係以行為
    人攜帶兇器竊盜為其加重條件，此所謂兇器，其種類並無限制，凡客觀上足對人
    之生命、身體、安全構成威脅，具有危險性之兇器均屬之，且祇須行竊時攜帶此
    種具有危險性之兇器為已足，並不以攜帶之初有行兇之意圖為必要。螺絲起子為
    足以殺傷人生命、身體之器械，顯為具有危險性之兇器（最高法院七十九年臺上
    字第五二五三號判例要旨參照）。(2)扣案之Ｔ字型扳手，把手部分為黑色塑膠製
    ，另一端係金屬製，尾端呈扁平尖銳狀等情，業經本院勘驗屬實，此有本院九十
    三年三月十日勘驗筆錄（參見本院九十三年三月十日審判筆錄第二十一頁）、當
    庭拍攝之相片各一幀在卷可查。是被告持扣案之Ｔ字型扳手尾端呈扁平尖銳狀，
    無論被告主觀上是否旨在行兇抑僅便利行竊，然在客觀上顯具有行兇之危險性，
    自屬兇器之一種，其攜帶而犯竊盜罪，應成立刑法第三百二十一條第一項第三款
    之罪，被告前揭所辯不足採信。(3)另被告陳稱扣案之Ｔ字型扳手為其於路上拾獲
    等語，本院審酌我國社會常情，該Ｔ字型扳手為尋常物品，價值不高，應為他人
    所拋棄於路邊之物品，被告拾獲之行為應為無主物先占，依法取得該物之所有權
    ，附此說明。
  (二)另證人即被害人乙○○證稱：其見被告竊取機車置物箱內物品，此時被告一手拿
    著皮包，一手騎著機車，正欲離開，其才用手抓住被告騎機車的那隻手，避免被
    告離開，然被告則用手想要抓其臉部，但並未抓到等語（參見本院九十三年三月
    十日審判筆錄第十頁）。經查，按刑法第三百二十九條之準強盜罪以竊盜或搶奪
    ，因防護贓物、脫免逮捕或湮滅罪證而當場施強暴脅迫為要件，是行為人主、客
    觀上須以實施強暴脅迫為手段，以達防護贓物、脫免逮捕或湮滅罪證之目的，始
    屬相當，如欠缺此項手段、目的關係，即難以本罪相繩。又施強暴脅迫並不以致
    使被害人不能抗拒為必要。此與強盜罪係以強暴、脅迫等手段，致使被害人不能
    抗拒為構成要件者不同。本案被告於前揭竊取被害人乙○○財物行為時，雖曾當
    場用手揮開被害人乙○○抓住被告手部之行為，然被告僅有揮開被害人抓住被告
    手部之意思，且該行為客觀上並未達施以強暴程度，尚與前揭刑法第三百二十九
    條之構成要件有間，亦附此敘明。
三、再查：
  (一)按刑法上竊盜罪既遂未遂區分之標準，係採權力支配說，即行為人將竊盜之客體
    ，移入一己實力支配之下者為既遂，若著手於竊盜，而尚未脫離他人之持有，或
    未移入一己實力支配之下者，則為未遂。又究係預備竊盜或竊盜未遂，則專以行
    為人是否已著手於竊盜行為之實施為斷，如未著手於竊盜行為之實施，依現行刑
    法並不處罰預備竊盜（最高法院八十四年度臺上字第二二五六號判決要旨參照）
    。被告丙○○前揭以上開Ｔ字型扳手，先破壞丁○○所有機車後座之置物箱，欲
    竊取置物箱內財物行為部分及開啟戊○○所有機車之車鎖部分，分別因置物箱內
    並無物品及尚未發動機車引擎等情，均已如前述，揆諸前揭說明，此部分之行為
    僅屬著手於竊盜行為之實施，尚未將竊盜之客體移入一己實力支配之下，應屬竊
    盜未遂。
  (二)而連續犯須連續數行為而犯同一罪名，始能成立，所謂犯同一罪名，依司法院大
    法官會議釋字第一百五十二號解釋，係指構成犯罪要件相同之罪名而言。而既遂
    犯、未遂犯、預備犯、陰謀犯；單獨犯、共犯（包括教唆、幫助犯），如行為人
    基於概括之犯意，連續數行為而犯同一罪名者，當成立連續犯。又刑法第三百二
    十條與第三百二十一條間係屬於加重條件者，亦得認為同一罪名成立連續犯（最
    高法院六十七年度第六次暨第七次刑事庭庭推總會議決議(一)參照）。
  (三)核被告就事實欄一編號(一)部分所為竊盜行為，係犯刑法第三百二十一條第一項第
    三款之加重竊盜既遂罪；事實欄編號(二)、(三)部分，則係犯刑法第三百二十一條第
    一項第三款、第二項之加重竊盜未遂罪；事實欄二部分，則係犯刑法第三百二十
    條第一項之竊盜既遂罪。被告先後四次竊盜、加重竊盜之既遂、未遂犯行，時間
    緊接，所犯係犯罪構成要件相同之罪名，既係基於概括犯意反覆為之，應依刑法
    第五十六條連續犯之規定，論以刑法第三百二十一條第一項第三款之加重竊盜既
    遂一罪，並加重其刑。又被告前於九十年間因竊盜案件，經本院鳳山簡易庭九十
    年十二月二十六日以九十年度鳳簡字第八００號刑事判決處有期徒刑四月，如易
    科罰金以銀元三百元折算一日確定，於九十一年五月十七日執行完畢，此有臺灣
    高等法院被告全國前案紀錄表、本院被告院內索引卡紀錄表、臺灣高雄地方法院
    檢察署刑案資料查註紀錄表各一份附卷可憑，其於受有期徒刑之執行完畢後五年
    以內，再犯本件有期徒刑以上之罪，係屬累犯，應依刑法第四十七條規定加重其
    刑，並與前開連續加重竊盜犯行加重部分遞加之。爰審酌被告正值年輕壯年，不
    思以合法正當途徑賺取所得，竟以竊盜方式貪慾圖利，造成被害人財產損害，所
    為理應從重量刑，然本院參酌被告持客觀上具危險性而足為凶器之Ｔ字型扳手而
    竊盜之手段、對被害人所生損害，及被告犯後坦認犯行，犯後態度均稱良好等其
    他一切情狀，量處如主文所示之刑。另被告所有持以行竊之Ｔ字型扳手一支，業
    據其供明在卷，且係供犯罪所用之物，爰依刑法第三十八條第一項第二款規定併
    宣告沒收。至公訴人就被告丙○○上開犯行，具體求處被告有期徒刑一年，且認
    為被告有犯罪習慣，聲請本院在判處被告罪刑之同時，依竊盜犯贓物犯保安處分
    條例規定，諭知被告入勞動場所強制工作等節。然按刑法上之習慣犯，與累犯連
    續犯之性質有別，必須有具體之事實，足資證明行為人有犯罪之惡習及慣行，始
    有習慣犯規定之適用，並非一有累犯或連續犯之情形，即可認為有犯罪之習慣（
    最高法院五十四年度臺上字第三０四一號判決要旨參照）。被告固有如前所述該
    當於刑法四十七條累犯規定構成要件之前科事實，然被告是否有犯竊盜罪之習慣
    ，應考量行為人是否確有犯罪之習慣，自其是否平時就備妥犯罪工具以供犯罪之
    用、生活所需是否多經由犯罪而來、其為犯罪之時間間隔是否甚為密集等客觀情
    狀綜合加以判斷，方足認定。被告最近一次因犯竊盜罪為法院判處罪刑之裁判時
    間係九十二年十月十八日，此有臺灣高等法院被告全國前案紀錄表一份在卷可參
    ，雖距本案之行為時間僅約一月多，相隔時間雖近，然僅憑過去前科遽論以被告
    有犯罪之習慣，尚有可慮，況被告現於土雞城擔任廚師，亦有工作證明一紙（參
    見被告九十三年二月三日刑事爭點整理書狀所附）在卷可查，此外，復查無其他
    積極證據足以證明被告有犯罪之習慣，自難依公訴人所請對被告宣告令入勞動場
    所，強制工作。
據上論斷，應依刑事訴訟法第二百九十九條第一項前段，刑法第五十六條、第三百二
十一條第一項第三款，第四十七條、第三十八條第一項第二款，判決如主文。
本案經檢察官甲○○到庭執行職務。
中      華      民      國    九十三    年      三      月    二十四    日
                                臺灣高雄地方法院刑事庭
                                    審判長法官  張桂美
                                    法      官  莊珮君
                                    法      官  唐中興
右正本證明與原本無異。
如不服本判決，應於判決送達後十日內，向本院提出上訴狀。
                                    書  記  官  陳掌珠
中      華      民      國    九十三    年      三      月    二十四    日
附錄本判決論罪之法條：
附錄本案論罪科刑法條全文：
中華民國刑法第三百二十一條：
犯竊盜罪而有左列情形之一者，處六月以上五年以下有期徒刑：
一、於夜間侵入住宅或有人居住之建築物、船艦或隱匿其內而犯之者。
二、毀越門扇、牆垣或其他安全設備而犯之者。
三、攜帶兇器而犯之者。
四、結夥三人以上而犯之者。
五、乘火災、水災或其他災害之際而犯之者。
六、在車站或埠頭而犯之者。
前項之未遂犯罰之。
